臺灣桃園地方法院刑事判決
111年度重訴字第8號
公  訴  人  臺灣桃園地方檢察署檢察官 
被      告  王○婷（姓名年籍、住址詳卷）

		選任辯護人  邱政義律師
上列被告因家暴殺人案件，經檢察官提起公訴（110年度偵字第4
0027號），本院判決如下：
    主  文
王○婷成年人故意對兒童犯殺人罪，處有期徒刑參年。
扣案之毛毯壹條、粉紅色垃圾袋壹只均沒收。　
    事  實
一、王○婷為兒童甲○○(民國110年9月生，姓名年籍詳卷)之母親
    ，二人為家庭暴力防治法第3條第3款所定之家庭成員，與丈
    夫乙○○(姓名年籍詳卷)三人一起住在桃園市平鎮區(地址詳
    卷)。王○婷因適應障礙症伴隨憂鬱心情之診斷，雖辨識行為
    違法並無異常，但受憂鬱症狀之影響，致依辨識而行為之能
    力顯著降低，於110年11月11日下午2時許，見甲○○在上址住
    處房間內床上熟睡，明知甲○○為出生二月有餘之嬰兒，並無
    任何抵抗能力，且年幼、身體力量微弱，如以外力掩住口、
    鼻等外呼吸道器官，將導致窒息死亡之結果，竟基於殺人之
    犯意，先持毛毯一條覆蓋住甲○○之口鼻，阻礙空氣進入甲○○
    之呼吸道，導致甲○○因呼吸困難而開始哭鬧，持續二十分鐘
    左右，直到甲○○不再哭鬧以後，方拿開上開毛毯。王○婷見
    甲○○之眼球仍在轉動，猶接續上開殺人之犯意，再持粉紅色
    垃圾袋一只罩套住甲○○之頭部，時間四、五分鐘左右，甲○○
    由於外呼吸道阻塞窒息，終致呼吸衰竭而死亡。王○婷直至
    同日下午5時2分許，見甲○○嘴唇發白、已無呼吸而通知乙○○
    ，乙○○返家後發現甲○○臉色發白、無呼吸心跳旋即報警處理
    ，王○婷於同日晚間10時40分許，在尚未被有犯罪偵查權限
    之桃園市政府警察局平鎮分局(下稱平鎮分局)建安派出所員
    警發覺犯罪事實前，當場痛哭並寫下自白書，向警方坦承係
    以上述方式造成甲○○窒息死亡，而查悉上情。
二、案經平鎮分局報請相驗，由臺灣桃園地方檢察署檢察官偵查
    起訴。
    理  由
壹、證據能力部分：                             
    本案據以認定被告王○婷犯罪之供述證據，其中屬於傳聞證
    據之部分，檢察官、被告及辯護人在本院審理時均未爭執其
    證據能力，復經本院審酌認該等證據之作成無違法、不當或
    顯不可信之情況，非供述證據亦查無公務員違背法定程序而
    取得之情事，揆諸刑事訴訟法第158條之4反面解釋、第159
    條至第159條之5之規定，均有證據能力。
貳、實體部分：
一、事實認定之理由及依據：
　　上揭事實，業據被告於警詢、偵查及本院審理時坦承不諱(
    見偵字卷第23-29頁、31-32頁、127-131頁、289-291頁，重
    訴卷第49-55頁、94-96頁、203-204頁)，並有證人即丈夫乙
    ○○、婆婆丙○○(姓名年籍資料詳卷)於警詢及偵查中之證述情
    節相符(見偵字卷第49-53頁、55-56頁、61-64頁、117-119
    頁、121-122頁、211-213頁)，並有被告書寫之自白書1份、
    被害人甲○○之聯新國際醫院診斷證明書影本1份、乙○○之手
    機通聯紀錄1份、丙○○之通訊軟體LINE對話紀錄1份、平鎮分
    局扣押筆錄2份、案發現場照片16張、平鎮分局刑案現場勘
    查報告1份、法務部法醫研究所解剖報告書暨鑑定報告書1份
    、內政部警政署刑事警察局鑑定書影本1份、被害人死亡案
    相驗照片105張、臺灣桃園地方檢察署相驗屍體證明書1份在
    卷可稽(見偵字卷第67-93頁、101-115頁、225-266頁、273-
    282頁、369-373頁，相字卷第149-203頁、325頁)，復有毛
    毯1條、粉紅色垃圾袋1只扣案可佐，足認被告上開任意性自
    白與客觀事實相符，堪以採信。本案事證明確，被告犯行堪
    以認定，應依法論科。
二、論罪科刑：
　㈠罪名：
　⒈被告行為時為成年人，而被害人則係出生二月有餘之嬰兒，
    有渠等二人之年籍資料在卷可查(見偵字卷第43-47頁)，且
    被告為被害人之母親，對於被害人當時為未滿十二歲之兒童
    乙節，應知之甚詳。
　⒉核被告所為，係犯兒童及少年福利與權益保障法第112條第1
    項前段、刑法第271條第1項之成年人故意對兒童犯殺人罪。
    被告與被害人為母子，已如前述，核屬家庭暴力防治法第3
    條第3款之家庭成員，是被告所為之殺人犯行，亦屬家庭暴
    力防治法第2條第2款之家庭暴力罪，惟因家庭暴力防治法之
    上開條文並無罰則規定，此部分犯行僅依刑法之規定予以論
    罪科刑。
　㈡罪數：
　　被告先後持毛毯、粉紅色垃圾袋覆蓋住被害人之口鼻及套住
    被害人之頭部等行為，其犯罪時間緊密相連、地點相同，均
    係侵害被害人之個人法益，各動作間之獨立性極為薄弱，難
    以強行分開，應視為數個舉動之接續實施，合為包括之一行
    為予以評價，較為合理，是被告各次行為，應依接續犯論以
    一罪。
　㈢刑之加重、減輕：
　⒈被告故意對兒童犯殺人罪，應依兒童及少年福利與權益保障
    法第112條第1項前段規定，就法定刑中有關有期徒刑部分予
    以加重其刑，死刑、無期徒刑部分則依刑法第64條第1項、
    第65條第1項規定不得加重。
　⒉按刑法第62條所謂發覺，固非以有偵查犯罪權限之機關或人
    員確知其人犯罪無誤為必要，而於對其發生嫌疑時，即得謂
    為已發覺；但此項對犯人之嫌疑，仍須有確切之根據得為合
    理之可疑者，始足當之，若單純主觀上之懷疑，要不得謂已
    發生嫌疑(最高法院72年台上字第641號判例意旨參照)；又
    犯罪人在未發覺之前，向該管公務員告知其犯罪，不以先自
    向該公務員告知為必要，即受追問時，告知其犯罪仍不失為
    自首(最高法院71年度台上字第5842號判決意旨參照)。經查
    ，本案係平鎮分局建安派出所陳姓員警於110年11月11日晚
    間6時20分許，接獲平鎮勤務指揮中心派案，告知轄區內有
    二個月大之嬰兒死亡，隨即由何姓、張姓二名員警於同日晚
    間6時36分許到達現場，並了解兩個月男嬰即是被害人，現
    場還有被告與下班回家之生父，遂通知119到場急救。警方
    於現場時，被告皆未說明案情，也未說明被害人係如何死亡
    ，救護人員到場後查看被害人已無生命跡象，隨即由救護車
    送往聯新國際醫院急救，仍於同日晚間7時30分許宣告不治
    ，現場另由警方將被告帶回製作警詢筆錄。陳姓員警於同日
    晚間10時40分許，為被告製作第一次警詢筆錄途中，被告突
    然不發一語，要求警方給與紙、筆自行書寫自白書，坦承犯
    行後，警方才前往被害人家中拿取證物等情，有平鎮分局11
    1年3月9日函附陳姓員警職務報告1份在卷可佐(見重訴卷第1
    07-109頁)，且本院稽之第一次警詢筆錄，被告最初是以發
    現人之身分應詢，並在書寫自白書之後，警方始將被告改為
    犯罪嫌疑人，有該份調查筆錄在卷可憑(見偵字卷第17、19
    頁)，足見於被告製作第一次警詢筆錄途中自白係其悶死被
    害人之前，警方僅向被告詢問於何時、何地發現被害人死亡
    ，而尚未有確切之根據，合理懷疑係被告將被害人悶死。是
    被告在有偵查犯罪權之機關或人員知其本件殺人犯行前主動
    向警供出上情，並願意接受裁判，堪認與自首之要件相符，
    爰依刑法第62條前段規定，減輕其刑。
　⒊被告經本院囑託衛生福利部桃園療養院實施精神鑑定，就辨
    識能力而言，「根據現有證據、病史、卷宗以及王員現場鑑
    定過程表現，王員於鑑定時，對於涉案相關問題，呈現防衛
    、不合作態度(不回答或前後答案不一)。博士身心診所診斷
    證明書雖有產後憂鬱症診斷，但產後憂鬱症為產後三至六個
    月後出現，且過往有情緒障礙個人史及家族史，與王員憂鬱
    症狀在產後一個月出現，過往無情緒障礙個人史及家族史不
    同。王員知曉知道自己是殺人，涉案後也先否認殺人，並再
    之後改變想法自首，並說想減輕刑責，顯見王員知曉行為對
    錯及可能後果(殺人可能會判死刑)，王員辨識行為違法無異
    常」，但就控制能力而言，「王員產後承受照顧小孩及長輩
    壓力，造成王員自十月初有胃口不好、心情低落、失眠、焦
    慮、負面想法(擔心小孩會死)、哭泣、易煩躁、低興趣、低
    活力等想法，並曾想小孩送養他人，並曾就診一次，但病識
    感差，服藥順從差，導致憂鬱症狀持續。雖就醫紀錄顯示王
    員有想帶小孩自殺想法，但鑑定時詢問王員，為何擔心小孩
    會受傷，又想把小孩殺死，王員呈現不合作態度，不回答以
    哭泣回應。再詢問既然要帶小孩一起死，為何一開始否認犯
    案，後再自首，王員也是回答前後不一致(一開始說想被判
    死刑，後改口說想減輕刑責)，若是嚴重憂鬱到有自殺想法
    並想帶小孩自殺，則難以解釋為何一開始否認犯案(若想被
    判死刑，為何一開始否認)。王員涉案以後，坦承沒想過搶
    救小孩，並說照顧小孩的壓力及長輩帶來的壓力，導致憂鬱
    症狀，並有想送養小孩想法。由上推斷，王員受憂鬱症狀影
    響，其依辨識而行為能力略有下降(小於50％)，但未達嚴重
    下降(≧50％)或不能(100％)的程度。」，有桃園療養院111年7
    月11日函附精神鑑定報告書1份在卷為憑(見重訴卷第161-17
    1頁)，可見被告在行為當下，辨識行為違法之能力雖無異常
    ，但就依其辨識而行為之能力，與常人相較，已有不足之情
    形。本院衡酌被告於照顧被害人期間，曾經至身心科診所就
    醫，主訴「心情差(在小孩出生之後)、憂鬱、情緒易怒、煩
    躁，有點想睡，低興趣、低動力，易情緒煩躁，覺得好像想
    要殺掉自己及小孩(憂鬱心情時)，已沒有餵母乳，常常覺得
    憂鬱，已有一個月之久。」等語，有博士身心醫學診所中英
    文病歷資料各1份在卷可佐(見偵字卷第176頁、199頁)，且
    員警事後在現場查扣之粉紅色垃圾袋1只，經刑事警察局以
    棉棒採集檢體鑑定，在內層轉移棉棒萃取DNA檢測，DNA-STR
    型別檢測結果為混合型，研判混有被告與被害人之DNA，有
    內政部警政署刑事警察局鑑定書影本1份附卷可憑(見偵字卷
    第369-373頁)，可見被告亦有使用同一只垃圾袋套住自己之
    頭部，想要與被害人一起離開(見偵字卷第25頁、129頁)之
    供詞可信，何況被告於檢察官面前坦認：「(問：你在110年
    11月11日對死者為本件殺害行為之前，有無曾經對死者做過
    類似的行為？)我之前有掐脖子的行為，看到小孩臉變黑就
    停手，我那時比較理智。」等語(見偵字卷290頁)，凡此俱
    見，足認被告已因有適應障礙症伴隨憂鬱心情之診斷，行為
    時受到憂鬱症狀之影響，導致依其辨識而行為之能力顯著降
    低，應依刑法第19條第2項規定，減輕其刑。被告同時有上
    述加重、減輕之事由，應依刑法第71條第1項規定，先加後
    減，減輕部分再依刑法第71條第2項、第70條規定，遞減之
    。
　⒋至於本案有無再依刑法第59條酌減其刑之必要，惟按犯罪之
    情狀顯可憫恕，認科以最低刑度仍嫌過重者，得酌量減輕其
    刑，刑法第59條定有明文。所謂「顯可憫恕」，係指被告之
    犯行有情輕法重之情，客觀上足以引起一般人同情，處以法
    定最低刑度仍失之過苛，尚堪憫恕之情形而言。經本院審酌
    上述被告犯罪情節所彰顯之客觀犯行及主觀惡性，尚難認被
    告有何其情可憫之特殊原因與環境，足以在客觀上引起一般
    人同情，況被告經依刑法第62條前段、刑法第19條第2項等
    規定減刑之後，所犯殺人罪之法定刑已大幅減輕，並無情堪
    憫恕、法重情輕之情形，自無再依刑法第59條規定酌減其刑
    之必要，併此敘明。
  ㈣量刑：
　  爰以行為人之責任為基礎，審酌如下：
　⒈被告於警詢時供述：我不會分辨兒子哭鬧聲，是因為肚子餓
    哭還是腸胃痛哭，讓我很煩躁，覺得照顧小孩很累，才會把
    我兒子殺死等語(見偵字卷第28頁)，並於自白書中寫下「兒
    子還沒出生前，無奈婆婆在我懷他的時候(過年)，一直唸我
    ，都不把家裡打掃乾淨，幫忙坐月子也是，雖然說是為我好
    ，可是卻不知道這已經造成我的壓力了，導致孩子出生，我
    都不太了解他，連母乳都沒有了，如果有母乳的話，也不用
    一直瓶餵洗奶瓶。」(見偵字卷第67頁)之犯罪動機、目的。
　⒉被告先持毛毯覆蓋住被害人之口鼻，阻礙空氣進入被害人之
    呼吸道，直到被害人不再哭鬧之後，見被害人之眼球仍在轉
    動，再持粉紅色垃圾袋罩套住被害人之頭部，終致被害人呼
    吸衰竭而死亡之犯罪手段。
　⒊被告經本院囑託桃園療養院實施精神鑑定，經桃園療養院調
    查被告之生活狀況，被告五專畢業後疑似與父親吵架，遂自
    行離家與乙○○同居，期間被告求職不順，最後全職在家並幫
    忙照顧丈夫之祖母，丈夫從事裝潢工，為主要經濟來源(見
    重訴卷第166頁)。
　⒋被告前無經法院論罪科刑紀錄之素行(見重訴卷第25頁)。
　⒌被告於本院審理時自述專科畢業之智識程度(見重訴卷第204
    頁)。
　⒍被告與被害人為母子關係。
　⒎被害人遭到被告先後持毛毯、垃圾袋覆蓋口鼻與套住頭部，
    導致腦部小血管血液外滲，胸腺表層、兩側肺臟肋膜層多處
    出血斑點，肺臟呈膨脹狀，部分肺泡氣腫、壁層斷裂及間雜
    肺泡塌陷，由於外呼吸道阻塞窒息，最後因呼吸衰竭而死亡
    ，可見被害人在瀕死前仍然奮力呼吸，真切感受窒息之痛楚
    、面臨死亡之恐懼，絕非筆墨可以形容，且被告之犯行，不
    僅剝奪被害人平順長大成人之機會，也造成被害人父親、親
    屬難以磨滅之心理創傷。
　⒏被告於警詢、偵查及本院審理時始終坦承犯行，並稱：我覺
    得很後悔，後悔讓兒子走掉，希望能重新來過等語(見偵字
    卷第290頁)犯罪後之態度。
　⒐除了上開刑法第57條所定尤應注意之事項以外，併考量被害
    人之父親乙○○稱：雖然我也是心痛萬分，但還是選擇原諒被
    告，希望能夠跟她一起走出這一段痛苦的回憶。現在也是陪
    著她去心理諮詢，也是希望能夠治療好她的憂鬱症，想跟她
    試著再生養小孩。還有剛開始媽媽跟姐姐也是很不諒解，但
    考量她也是因為生病才會做出這樣的事情，其實也對她沒有
    太大苛責等語(見重訴卷第207頁)，及檢察官當庭論告：在
    案件發生當下，被害人口鼻遭到悶住之後，其實還有些許意
    識，所以當被告將毛毯拿起來之後，還有看到被害人眼珠在
    轉動，這份經歷死亡的過程，可能是在場的人都沒有經歷過
    的痛苦，希望在衡量案件的時候，不只看見生者之可憐，也
    能顧及亡者之可悲等語(見重訴卷第208頁），復參考司法實
    務上類似案件之刑度等一切情狀，量處如主文所示之刑，以
    示懲儆。公訴人雖就被告具體求刑有期徒刑7年6月，惟本院
    認以量處如主文所示之刑為適當，公訴人之求刑，核屬過重
    ，附此敘明。
三、沒收：
    扣案之毛毯1條、粉紅色垃圾袋1只，為被告所有供本案犯罪
    所用之物，業據其供明在卷(見重訴卷第202頁)，爰依刑法
    第38條第2項前段規定，宣告沒收。
據上論斷，應依刑事訴訟法第299條第1項前段，兒童及少年福利
與權益保障法第112條第1項前段，刑法第11條前段、第271條第1
項、第19條第2項、第62條前段、第38條第2項前段，判決如主文
。
本案經檢察官施婷婷提起公訴，檢察官周彤芬到庭執行職務。
中　　華　　民　　國　　111 　年　　9 　　月　　15　　日
                  刑事第十五庭  審判長法  官  林龍輝
                                      法  官  郭于嘉
                                      法  官  吳軍良
以上正本證明與原本無異。
如不服本判決應於收受判決後20日內向本院提出上訴書狀，並應
敘述具體理由。其未敘述上訴理由者，應於上訴期間屆滿後20日
內向本院補提理由書(均須按他造當事人之人數附繕本)「切勿逕
送上級法院」。 
      　　　　　　　　　　　　　　　  書記官　魏妙軒
中　　華　　民　　國　　111 　年　　9 　　月　　15　　日
附錄本案論罪科刑法條全文：
刑法第271條
Ⅰ殺人者，處死刑、無期徒刑或十年以上有期徒刑。
Ⅱ前項之未遂犯罰之。
Ⅲ預備犯第一項之罪者，處二年以下有期徒刑。